【裁判字號】    99,易,586
【裁判日期】    991029
【裁判案由】    詐欺
【裁判全文】
臺灣雲林地方法院刑事判決               99年度易字第586號
公  訴  人  臺灣雲林地方法院檢察署檢察官
被      告  甲○○
上列被告因詐欺案件，經檢察官提起公訴（99年度偵字第1721號
），嗣因被告於本院準備程序中就被訴之事實為有罪之陳述，經
合議庭裁定改由受命法官獨任依簡式審判程序審理並判決如下：
    主    文
甲○○犯幫助詐欺取財罪，累犯，處有期徒刑肆月，如易科罰金
，以新臺幣壹仟元折算壹日。
    事    實
一、甲○○前因竊盜案件，經本院於民國97年04月15日，以96年
    度港簡字第265 號判處有期徒刑3 月確定，又因施用第一級
    毒品案件，經本院以96年度訴字第660 號判處有期徒刑8 月
    ，嗣經上訴最高法院，由該院於同年月10日，以97年度臺上
    字第1559號駁回上訴確定，上開2 罪復經本院於97年12月03
    日，以97年度聲字第1003號裁定定其應執行刑為有期徒刑9
    月確定。再因施用第一級毒品案件，經本院於97年09月19日
    ，以97年度訴字第767 號判處有期徒刑9 月確定，並與前揭
    2 罪所定有期徒刑9 月之刑期接續執行，於98年08月10日因
    縮短刑期假釋出監並付保護管束，甫於98年11月27日因保護
    管束期滿，假釋未經撤銷，未執行之刑視為執行完畢。詎其
    仍不知悔改，明知於金融機構開立存款帳戶並無積極資格之
    限制，是若將金融機構帳戶存摺、金融卡及密碼交付他人使
    用，可能因此供不法詐騙集團份子用以詐使他人匯入款項後
    ，再加以提領運用，而能預見可能因此幫助他人從事詐欺取
    財犯罪，仍不違其本意，基於幫助詐欺取財之不確定故意，
    於98年12月01日在北港麥當勞，將其帳號00000000000000號
    之中華郵政股份有限公司口湖郵局（下稱口湖郵局）帳戶之
    存摺、提款卡、印鑑與密碼交付詐欺集團所屬之年約30幾歲
    之陸姓男子，以幫助詐欺集團從事財產犯罪。而該陸姓成年
    男子取得甲○○上開口湖郵局帳戶之存摺等物後，其所屬詐
    欺集團成員乃共同基於意圖為自己不法所有之犯意聯絡，於
    98年12月03日21時許，佯以郵局客服人員之名義，撥打電話
    向乙○○詐稱其郵局扣款方式有問題，需至提款機與郵局主
    機連線修改云云，致使乙○○陷於錯誤，乃於同日22時06分
    許，前往郵局設置之自動櫃員機，並依詐欺集團成員之指示
    ，將新臺幣（下同）29,988元匯至甲○○之上開帳戶後，旋
    遭詐欺集團成員提領一空。嗣因乙○○察覺異狀，始報警循
    線查悉上情。
二、案經告訴人乙○○訴由雲林縣警察局北港分局報告臺灣雲林
    地方法院檢察署檢察官偵查起訴。
    理    由
壹、程序事項：
    被告甲○○所犯刑法第30條第1 項、第339 條第1 項之幫助
    詐欺取財罪，係死刑、無期徒刑、最輕本刑為3 年以上有期
    徒刑以外之罪，其於準備程序就前揭被訴事實為有罪之陳述
    ，經告知簡式審判程序之旨，並聽取其與公訴人之意見後，
    本院裁定進行簡式審判程序，是本件之證據調查，依刑事訴
    訟法第273 條之2 規定，不受同法第159 條第1 項、第161
    條之2 、第161 條之3 、第163 條之1 及第164 條至第170
    條規定之限制，合先敘明。
貳、實體部分：
一、認定犯罪事實所憑之證據及理由：
  (一)上揭犯罪事實，業據被告於本院審理時坦承不諱（見本院卷
    第24頁），核與告訴人乙○○於警詢時之指述情節大致相符
    （見警卷第03頁至第04頁），並有中華郵政股份有限公司雲
    林郵局99年01月08日雲營字第0995000029號函1 件、口湖郵
    局帳號00000000000000號開戶資料1 份、郵政自動櫃員機交
    易明細表1 紙、口湖郵局帳號00000000000000號之客戶歷史
    交易清單1 紙等附卷可參（見警卷第10頁至第13頁、偵卷第
    33頁），足認被告於審理中出於任意性之自白，與事實相符
    而堪採信。
  (二)金融存款帳戶，事關存戶個人財產權益之保障，與存戶之印
    鑑章、提款卡結合，其專屬性、私密性更形提高，一般人亦
    均有應妥為保管存摺、提款卡，以防止被他人冒用之認識，
    縱有特殊情況偶有將存摺、印鑑章交付他人之需，亦必深入
    瞭解其用途後再行提供以使用，恆係吾人日常生活經驗與事
    理；且金融帳戶為個人理財之工具，申請開設金融帳戶並無
    任何特殊之限制，一般民眾皆可以存入最低開戶金額之方式
    申請開戶，一個人可以在不同之金融機構申請多數之存款帳
    戶使用，並無何困難，此乃眾所週知之事實。則依一般人之
    社會生活經驗，苟見非親非故之人不以自己名義申請開戶，
    反而向他人蒐集金融機構帳戶供己使用，衡情對收集者將所
    收集之帳戶用於詐欺犯罪乙節當有預見。況觀諸現今社會上
    ，詐騙集團收購人頭帳戶，持以作為信貸、手機簡訊詐欺之
    事，常有所聞，出賣或出借帳戶予非親非故之人，受讓人係
    為謀非正當資金進出，而隱瞞行為人身份曝光之不法使用，
    幾乎已成為人盡皆知之犯罪手法等情，益當信而有徵。本件
    被告明知存摺、印章、金融卡（含密碼）等有關個人財產、
    身分之物品，淪落於不明人士手中，極易被利用為與財產有
    關之犯罪工具，業據其供述在卷（見本院卷第24頁）；被告
    竟加以同意，顯然對於該帳戶作為不法使用，有所認識且並
    不違背其本意，是卷內事證雖無積極證據證明被告知悉該詐
    欺犯罪集團將如何犯罪，而無法於本件認定被告有共同詐欺
    之犯罪認識，但其既對帳戶交付他人使用，可能遭犯罪集團
    用以犯罪有所預見，且不違背本意而為之，應有幫助詐欺取
    財之不確定故意甚明。從而，本件事證明確，被告幫助犯詐
    欺取財之犯行堪以認定，應予依法論科。
二、論罪科刑之理由：
  (一)按刑法上之幫助犯，係對於犯罪與正犯有共同之認識，而以
    幫助之意思，對於正犯資以助力，而未參與實施犯罪之行為
    者而言（最高法院75年度臺上字第1509號、88年度臺上字第
    1270號判決意旨可資參照）。是以如未參與實施犯罪構成要
    件之行為，而係出於幫助之意思提供助力，即屬幫助犯，而
    非共同正犯。查被告提供上開帳戶予詐欺集團成員，以供告
    訴人轉帳之用，而為詐欺構成要件以外之行為，是核被告所
    為，係犯刑法第30條第1 項、第339 條第1 項之幫助詐欺取
    財罪。
  (二)被告有上揭事實欄所載前案犯罪科刑及執行情形，有臺灣高
    等法院被告前案紀錄表在卷可稽，其於有期徒刑執行完畢後
    ，5 年內故意再犯有期徒刑以上之罪，為累犯，應依刑法第
    47條第1 項之規定加重其刑。又被告係幫助他人犯上開詐欺
    取財罪，應依刑法第30條第2 項之規定，按正犯之刑減輕之
    。被告既有刑之加重減輕二種事由，依法應先加後減之。
  (三)爰審酌被告所為影響社會正常交易安全，增加告訴人尋求救
    濟之困難，並使犯罪之追查趨於複雜，對於社會金融秩序之
    危害非輕，及其幫助詐欺集團犯罪所交付之帳戶數量，被害
    人遭詐害之金額，及被告於偵查中尚飾詞卸責，惟於本院審
    理時終知悔誤而坦承犯行，態度尚非不佳，兼衡被告之犯罪
    手段、智識程度等一切情狀，量處如主文所示之刑及諭知易
    科罰金之折算標準，並定其應執行之刑。
、適用之法律：
一、刑事訴訟法第273 條之1 第1 項、第299 條第1 項前段。
二、刑法第30條第1 項、第2 項、第339 條第1 項、第47條第1
    項、第41條第1 項前段，刑法施行法第1 條之1 第1 項、第
    2 項前段。
本案經檢察官陳詠薇到庭執行職務。
中    華    民    國    99    年    10    月    29    日
                  刑事第七庭    法  官  許佩如
以上正本證明與原本無異。
如不服本判決應於收受判決後10日內向本院提出上訴書狀，並應
敘述具體理由；其未敘述上訴理由者，應於上訴期間屆滿後20日
內向本院補提理由書（均須按他造當事人之人數附繕本）。「切
勿逕送上級法院」。
                                書記官  徐基典
中    華    民    國    99    年    10    月    29    日
附錄本案論罪科刑法條之依據：
【中華民國刑法第30條（幫助犯及其處罰）】:
  幫助他人實行犯罪行為者，為幫助犯。雖他人不知幫助之情者
  ，亦同。
  幫助犯之處罰，得按正犯之刑減輕之。
【中華民國刑法第339 條第1 項（普通詐欺罪）】：
  意圖為自己或第三人不法之所有，以詐術使人將本人或第三人
  之物交付者，處5 年以下有期徒刑、拘役或科或併科1 千元以
  下罰金。

司法院資訊處製作；財團法人民間司法改革基金會備份。
